臺灣桃園地方法院民事判決　　　　　　 94年度重訴字第113號
原　　　告　丁○○
　　　　　　戊○○○
　　　　　　乙○○
　　　　　　丙○○
兼上列二人
法定代理人
及上列四人
訴訟代理人　甲○○　　住桃園縣.
被　　　告　己○○　　住桃園縣.
訴訟代理人　洪明俊律師
複代理人　　庚○○　　住桃園縣.
上列當事人間損害賠償事件，於民國94年11月30日辯論終結，本
院判決如下：
    主  文
被告應給付原告丁○○新台幣肆拾貳萬玖仟柒佰柒拾元、原告戊○○○新台幣伍拾萬肆仟貳佰柒拾陸元。
原告丁○○、戊○○○其餘之訴均駁回。
原告甲○○、乙○○、丙○○之訴及其假執行之聲請均駁回。
訴訟費用由被告負擔百分之十，由原告丁○○負擔百分之十五、
原告戊○○○負擔百分之二十三、原告甲○○負擔百分之十、原
告乙○○負擔百分之二十五、原告丙○○負擔百分之十七。
本判決原告丁○○、戊○○○勝訴部分，於原告丁○○以新台幣
壹拾肆萬肆仟元；於原告戊○○○以新台幣壹拾陸萬捌仟元，為
被告供擔保後，得假執行，但被告如以新台幣肆拾貳萬玖仟柒佰
柒拾元為原告丁○○預供擔保，以新台幣伍拾萬肆仟貳佰柒拾陸
元為原告戊○○○預供擔保，得免為假執行。
原告丁○○、戊○○○其餘假執行之聲請均駁回。
    事  實
甲、原告方面：
壹、聲明：
一、被告應給付原告丁○○新台幣（下同）1,896,877 元、原告
    戊○○○2,642,534 元、原告甲○○1,000,000 元、原告乙○○2,328,000 元、原告丙○○1,611,828 元。
二、原告願供擔保，請准予宣告假執行。
貳、陳述：
一、被告於民國92年11月25日上午7 時50分許，駕駛車號CZ-941
    0 號小客車沿桃園縣觀音鄉○○村○○路由南往北方向行駛
    ，於行經同村大湖路2 段387 巷口，以時速50公里之速度超
    速前進，因疏未注意而撞及被害人柯淑惠所騎乘之車號EWJ-
    305 號機車，致柯淑惠人車倒地，並受有頭部外傷及顱內出
    血之傷害，經送醫後於同日下午7 時30分死亡，案經本院93
    年度交易字第92號刑事判決判處被告有期徒刑5 月在案。而
    原告甲○○係柯淑惠之夫，被告應賠償原告甲○○支出柯淑
    惠之殯葬費用400,000 元。又原告丁○○為柯淑惠之父，於
    柯淑惠死亡時年75歲，尚有餘命8.29年，以8 年計並依台灣
    地區每年每人最終消費支出188,774 元計算，再依霍夫曼計
    算法扣除中間利息，則被告應賠償原告丁○○扶養費1,296,
    877 元（計算式：188,774 元×6.87＝1,296,877 元）。原
    告戊○○○為柯淑惠之母，於柯淑惠死亡時年75歲，尚有餘
    命14.08 年，以14年計並依台灣地區每年每人最終消費支出
    188,774 元計算，再依霍夫曼計算法扣除中間利息，則被告
    應賠償原告戊○○○扶養費2,042,534 元（計算式：188,77
    4 元×10.82 ＝2,042,534 元）。另原告乙○○為柯淑惠之
    子，於柯淑惠死亡時年19歲，就讀慈濟大學醫學系二年級，
    每學期學雜費為66,807元，一年即為133,614 元，加上台灣
    地區每年每人最終消費支出188,774 元，合計為322,388 元
    ，其就學期間無謀生能力，是其得請求被告賠償之扶養費扣
    除中間利息後為1,728,000 元（計算式：322,388 元×5.36
    ＝1,728,000 元）。原告丙○○為柯淑惠之子，於柯淑惠死
    亡時年16歲，就讀中壢高中二年級，現已考上長庚大學醫學
    系，其就學期間無謀生能力，以高中2 年及大學4 年共6 年
    計算，按台灣地區每年每人最終消費支出188,774 元計算，
    其得請求被告賠償之扶養費扣除中間利息後為1,011,828 元
    （計算式：188,774 元×5.36＝1,011,828 元）。又柯淑惠
    原為學校教師，連年被選為優良教師，驟遭被告駕車撞擊致
    死，令原告悲慟逾恆，原告各請求被告賠償600,000 元之精
    神慰撫金，而原告甲○○已收受被告給付之600,000 元，並
    向保險公司領取強制汽車責任保險金1,400,000 元。為此民
    法第192條第1項、第2項及第194條規定提起本件訴訟。
二、對於被告抗辯之陳述：
（一）原告扶養費之請求以台灣地區每人每年最終消費支出額為
      計算基準，係參照台灣高等法院台南分院88年度上國字第
      4 號判決，扶養費之認定應按被害人與受扶養權利人之關
      係，被害人將來或現在之收入，受扶養權利人之需要和被
      害人經濟能力及身分定之。審酌被害人柯淑惠之身分職業
      及生前之經濟狀況，其扶養家屬之能力實超越台灣地區每
      人每年最終消費支出額之平均數，則以之作為損害賠償之
      依據，並無過高。原告丁○○、戊○○○均逾70歲，其受
      扶養負擔明顯增加，況財政部對70歲以上老人之綜合所得
      稅免稅額亦為一般免稅額之1.5 倍。原告乙○○、丙○○
      雖均設籍於桃園縣，惟其二人負笈在外，額外增加消費，
      且國家對國民徵收賦稅之多寡，主要亦依據所得收入，而
      無關戶籍所在地。又原告乙○○、丙○○均就讀醫學系，
      所需費用不貲，實際增加之經濟負擔並非學雜費足以涵蓋
      ，而綜合所得稅對納稅義務人申報扶養之就讀大專以上院
      校子女教育扶養費，享有教育學費特別扣除額，即顧慮大
      專學生之扶養義務人負擔加重之事實，則其二人將註冊費
      計入，並非重複計算。
（二）原告乙○○於案發時就讀慈濟大學醫學系2 年級上學期，
      求學期間尚有5 年半以上，依四捨五入法計算其受扶養期
      間，應為6 年。受扶養費之支付方式係以每年為1 期，扣
      除第2 年至受扶養年限止之中間利息，被告提出之霍夫曼
      係數表於第1 年起即扣除利息，並非允當。
參、證據：提出薪資證明單、桃園縣觀音鄉新坡國民小學令、學
    生證、剪報各2 件、收據、獎狀、大學入學考試中心94學年
    度學科能力測驗考生成績通知單、94學科能力測驗總級分人
    數百分比累計表、畢業證書、碩士學位證書、大學入學考試
    中心94學年度指定科目考試考生成績通知單、年度綜所稅及
    遺贈稅免稅額及扣除額調整情況表、護照各1 件、戶籍謄本
    、綜合所得稅各類所得資料清單、財產歸屬資料清單各3 件
    、繳費單6 件為證。
乙、被告方面：
壹、聲明：
一、駁回原告之訴。
二、如受不利之判決，願供擔保免為假執行。
貳、陳述：
一、依台灣省車輛行車事故覆議鑑定委員會就系爭車禍之鑑定意
    見：「一、柯淑惠駕駛輕機車，行經無號誌交岔路口支線道
    左轉，車未停讓幹線道直行車先行，為肇事主因。二、己○○駕駛自小客車，行經劃減速標線之無號誌交岔路口未減速
    慢行，且未注意車前狀況，為肇事次因」等語，可知柯淑惠
    對系爭車禍之發生亦有過失，且應負主要之肇事責任。又依
    最高法院73年度台再字第182 號判例之旨，原告應承擔直接
    被害人即柯淑惠之過失，即本件應有民法第217 條過失相抵
    規定之適用。
二、台灣地區每人每年最終消費支出之數據缺乏政府機關採認並
    不具公信力，且個人消費與扶養義務係屬二事，是應以申報
    所得稅之扶養親屬寬減額為計算依據，即原告丁○○、戊○○○均應以110,000 元，原告乙○○、丙○○應以74,000元
    為計算基礎，較為合理。況原告甲○○、乙○○、丙○○為
    桃園縣人，原告丁○○、戊○○○為雲林縣人，縱以每年每
    人最終消費支出為計算標準，則原告甲○○、乙○○、丙○○應以桃園縣之183,249 元、原告丁○○、戊○○○應以雲
    林縣之148,019元為計算基礎。
三、原告乙○○、丙○○並以其每年學雜費用為其受扶養金額之
    計算依據，惟扶養費應已包含學雜費在內，其顯為重複計算
    。原告乙○○於案發時為大學醫學系2 年級生，縱認其得請
    求就學期間之扶養費，則其受扶養之年限應為5 年。又餘命
    8 年、14年、5 年、6 年之霍夫曼係數分別為6.00000000、
    10.0 0000000、4.00000000、5.00000000，原告之計算均有
    誤。
四、原告乙○○、丙○○並無殘疾，依民法第1117條規定，其成
    年後即不得在有謀生能力下，仍主張受扶養之權利，則原告
    乙○○、丙○○所得主張之受扶養年限應各為10個月、3 年
    2 個月。又原告乙○○、丙○○之扶養義務人，除柯淑惠外
    ，尚有原告甲○○應共同負擔，則原告乙○○、丙○○僅得
    向被告請求賠償扶養費金額之2 分之1 。另原告丁○○、戊○○○為夫妻，其彼此間及其他子女即訴外人柯正峰、柯正
    益、柯正鈞均為其扶養義務人，其請求之扶養費應扣除前揭
    人等之分擔額。
五、原告請求殯葬費用部分，並未提出任何憑證為據，被告否認
    其主張。另被告名下並無任何不動產，原告請求之精神慰撫
    金過高。
參、證據：提出調解不成立證明書、各類所得扣繳暨免扣繳憑單
    各2 件、台灣省車輛行車事故覆議鑑定委員會（下稱行車事
    故覆委會）93年10月26日府覆議字第9311028 號函、歸戶財
    產查詢清單、畢業證書、年別單利5 ％複式霍夫曼係數表各
    1 件為證。
丙、本院依職權調閱本院93年度交易字第92號過失致死案件刑事
    卷宗。
    理  由
壹、按訴狀送達後，原告不得將原訴變更或追加他訴。但請求之
    基礎事實同一者或擴張或減縮應受判決事項之聲明者，不在
    此限。民事訴訟法第255 條第1 項第2 款、第3 款定有明文
    。經查本件原告係於本院審理被告所涉過失致人於死案件之
    刑事訴訟程序附帶提起本件民事訴訟，請求被告給付原告20
    ,500 ,000 元，及自刑事附帶民事起訴狀繕本送達被告之翌
    日起至清償日止，按年息5 ％計算之利息。嗣本件經本院刑
    事庭裁定移送至民事庭後，原告於94年5 月30日減縮請求被
    告給付8,621,958 元，再於本院同年7 月4 日擴張聲明請求
    被告給付原告丁○○1,896,877 元、原告戊○○○2,642,53
    4 元、原告甲○○1,000,000 元、原告乙○○2,328,000 元
    、原告丙○○1,611,828 元，經核原告前開減縮及擴張部分
    之訴訟標的及其請求之基礎事實均屬相同，並不涉及訴之變
    更及追加，核與前開規定並無不合，自應准許。
貳、原告主張被告於92年11月25日上午7 時50分許，駕駛車號CZ
    - 9410號小客車沿桃園縣觀音鄉○○村○○路由南往北方向
    行駛，於行經同村大湖路2 段387 巷口，以時速50公里之速
    度超速前進，因疏未注意而撞及被害人柯淑惠騎乘之車號EW
    J- 305號機車，致柯淑惠人車倒地，並受有頭部外傷及顱內
    出血之傷害，經送醫後於同日下午7 時30分死亡，案經本院
    93年度交易字第92號刑事判決判處被告有期徒刑5 月在案。
    而原告甲○○為柯淑惠之配偶，為柯淑惠支出殯葬費用400,
    000 元，原告丁○○、戊○○○、乙○○、丙○○分別為柯
    淑惠之父、母及子，各得請求被告賠償扶養費1,296,877 元
    、2,042,534 元、1,728,000 元、1,011,828 元，又柯淑惠
    驟遭被告撞死，令原告悲慟逾恆，原告各請求被告賠償600,
    000 元之精神慰撫金，為此依民法第192 條第1 項、第2 項
    、第194 條規定提起本件訴訟等語。
參、被告則以柯淑惠對系爭車禍之發生與有過失，且應負主要之
    肇事責任，原告應承擔柯淑惠之過失，本件應有過失相抵之
    適用。又原告甲○○請求殯葬費用部分，並未提出任何憑證
    為據，被告否認其主張。而台灣地區每人每年最終消費支出
    之數據缺乏政府機關採認並不具公信力，且個人消費與扶養
    義務係屬二事，是應以申報所得稅之扶養親屬寬減額為計算
    扶養費依據，較為合理。縱以每年每人最終消費支出為計算
    標準，原告甲○○、乙○○、丙○○應以桃園縣之183,249
    元、原告丁○○、戊○○○應以雲林縣之148,019 元為計算
    基礎。又扶養費應已包含學雜費在內，原告不得重複計算，
    且原告乙○○、丙○○成年後即不得主張受扶養之權利，則
    其二人受扶養年限應各為10個月、3 年2 個月，又原告乙○○於案發時為大學醫學系2 年級生，縱認其得請求就學期間
    之扶養費，其受扶養之年限亦應為5 年。另原告乙○○、丙○○之扶養義務人，尚有原告甲○○應共同負擔扶養費金額
    之2 分之1 ，而原告丁○○、戊○○○為夫妻，其彼此間及
    其餘3 名子女均為其扶養義務人，其請求之扶養費應扣除前
    揭人等之分擔額。另餘命8 年、14年、5 年、6 年之霍夫曼
    係數分別為6.00000000、10.00000000 、4.00 000000 、5.
    00000000，原告之計算均有誤等語資為抗辯。
肆、兩造不爭執之事實：
一、被告於92年11月25日上午7 時許駕駛車號CZ-9410 號自小客
    車沿觀音鄉○○村○○路由南往北方向行駛，於同日上午7
    時50分許行經同村大湖路2 段387 巷口，因疏未注意以時速
    50公里速度前進，撞及被害人柯淑惠所騎乘之EWJ-305 號機
    車，致柯淑惠人車倒地，而受有頭部外傷及顱內出血之傷害
    ，經送醫後仍於同日下午7 時30分死亡。
二、原告甲○○已收受被告給付的600,000 元，並向保險公司領
    取1,400,000元的強制汽車責任保險金。
伍、按因故意或過失，不法侵害他人之權利者，負損害賠償責任
    ，民法第184 條第1 項前段定有明文。經查被告既自承伊於
    92年11月25日早上7 時50分許，因駕駛系爭自小客車疏未注
    意以時速50公里速度前進，致發生系爭車禍，而造成被害人
    柯淑惠死亡，足見被告就系爭車禍之發生具有過失，且其過
    失行為與柯淑惠死亡之結果間顯有相當因果關係。是原告主
    張被告應對其過失不法侵害柯淑惠之生命權，負損害賠償責
    任，要屬有據。
陸、又按不法侵害他人致死者，對於支出醫療及增加生活上需要
    之費用或殯葬費之人，亦應負損害賠償責任。被害人對於第
    三人負有法定扶養義務者，加害人對於該第三人亦應負損害
    賠償責任，民法第192 條第1 項、第2 項分別定有明文。被
    告就柯淑惠死亡之結果既應負侵權行為責任，對於原告甲○○因柯淑惠死亡喪葬而支出金錢之財產權損害，自應負損害
    賠償責任。又原告丁○○、戊○○○、乙○○、丙○○分別
    為柯淑惠之父、母及子，另原告甲○○為柯淑惠之夫，業據
    原告提出戶籍謄本1 件為證，且為被告所不爭執，則原告丁○○、戊○○○、乙○○、丙○○請求被告賠償其受柯淑惠
    扶養之費用之損害，亦均有據。經查：
一、原告甲○○主張其支出柯淑惠之殯葬費用400,000 元，雖未
    提出任何單據為證，惟柯淑惠死亡既屬事實，原告甲○○為
    柯淑惠之夫，自有喪葬費用支出，被告否認原告甲○○有殯
    葬費之支出云云，要無可採。而柯淑惠生前為桃園縣觀音鄉
    新坡國小教師，於92年1 月至11月間，領取薪資達1,073,43
    5 元，原告甲○○則具有研究所碩士學位，93年度所得收入
    合計為1,766,698 元，名下有土地5 筆、汽車1 輛，並投資
    士林電機廠股份有限公司等19家公司金額共計1,709,916 元
    ，有原告提出之薪資證明單2 件、碩士學位證書、綜合所得
    稅各類所得清單、財產歸屬資料清單各1 件在卷可稽，且為
    被告所不爭執，是審酌柯淑惠與原告甲○○之經濟能力、身
    分、地位，柯淑惠所需之喪葬費用至少應有社會中等之水準
    ，經參酌台北市治喪服務儀程（套裝）及收費參考表，而以
    其參考價格區間之中間平均額，扣除非殯葬必要之花排、三
    樣花、花籃、禮品、司儀、樂師等項之費用後，習俗上所必
    要之喪葬費用共需163,950 元，亦有本院依職權查知之台北
    市政府殯葬管理處公佈之台北市治喪服務儀程（套裝）及收
    費參考表1 件在卷可稽，惟原告甲○○自承其將柯淑惠葬在
    雲林縣（見本院94年9 月28日言詞辯論筆錄），自應再依92
    年度雲林縣與台北市每人每年最終消費支出之比例0.78：1
    （雲林縣為148,019 元，台北市為188,774 元，計算式：14
    8,019 ÷188,774 ≒0.78）予以扣減，則原告甲○○請求給
    付之殯葬費應以127,881 元為合理（計算式：163,950 ×0.
    78＝127,881）， 其逾此部分之請求則非有據。
二、又原告主張依行政院主計處公布之92年度台灣地區家庭收支
    調查報告台灣地區每人每年最終消費支出188,774 元為扶養
    費之基準，被告雖抗辯前開數據公信力，且與扶養義務無涉
    ，應以申報所得稅之扶養親屬寬減額為基準云云。惟查上開
    平均消費支出數額既係政府統計之客觀標準，自有其公信力
    。又柯淑惠於92年1 月至11月間，既領取薪資達1,073,43 5
    元，則扣除前揭每人每年最終消費支出188,774 元後，顯有
    依前揭最終消費金額扶養原告丁○○、戊○○○、乙○○、
    丙○○之能力至明。而原告丁○○、戊○○○均逾70歲，且
    均無財產及工作收入，原告乙○○、丙○○則均就讀大學醫
    學系，其四人受扶養之需要，應不低於前揭每人每年最終消
    費金額，則原告主張按前揭每人每年最終消費支出188,77 4
    元為其扶養費之計算基準，自屬適當。被告抗辯應以扶養親
    屬寬減額為計算原告四人扶養費之基準云云，自無可採。另
    原告乙○○主張以前揭每人每年最終消費支出188,774 元加
    上其每年支出之學雜費133,614 元為其扶養費之計算基準云
    云，惟前揭每人每年最終消費支出實已包含學雜費在內之所
    有消費支出金額，原告乙○○上開主張顯為重複計算，自非
    可採，其加計學雜費部分，應予剔除。
三、再查原告丁○○、戊○○○分別為17年3 月15日、22年4 月
    1 日生，有戶籍謄本1 件存卷可憑，算至柯淑惠死亡之日止
    ，其年齡分別足75歲、70歲，依本院已知之內政部統計處審
    定之92年台灣地區簡易生命表所載，其餘命分別為9.03年、
    14.22 年，是原告丁○○、戊○○○主張分別以8 年、14年
    計算其請求扶養費之期間，自為可採。而原告丁○○、戊○○○為夫妻，應互負扶養養義務，又其二人連同被害人柯淑
    惠在內計有4 名子女，業經原告表明在卷，則被害人柯淑惠
    應負擔對原告丁○○、戊○○○之扶養義務均為5 分之1 。
    是依原告丁○○、戊○○○各得受被害人柯淑惠扶養之年數
    ，按台灣地區每人每年最終消費支出188,774 元計算，以年
    別5 ％複式霍夫曼計算法扣除第一年以外之中間利息，原告
    丁○○可請求之扶養費為259,539 元｛計算式為：[188774*
    6.00 000000 （此為應受扶養8 年之霍夫曼係數）] 除以5
    （受扶養人數）=259539 （小數點以下四捨五入，以下均同
    ）｝；原告戊○○○可請求之扶養費為408,551 元｛計算式
    為：[1 8 8774*10.00000000 （此為應受扶養14年之霍夫曼
    係數）] 除以5 （受扶養人數）=408551 ｝，原告丁○○、
    戊○○○逾前開範圍之扶養費請求，即屬無據。
四、再按受扶養權利者，以不能維持生活而無謀生能力者為限，
    民法第1117條第1 項定有明文。經查原告乙○○、丙○○分
    別為73年9 月28日、76年1 月9 日生，現分別為慈濟大學、
    長庚大學醫學系學生，原告乙○○於系爭車禍發生當時為一
    年級生，原告丙○○則為國立中壢高級中學（下稱中壢高中
    ）二年級生，業據其提出戶籍謄本、慈濟大學繳費單、中壢
    高中收費收據各1 件、學生證2 件附卷足稽，復為被告所不
    爭執，又據其提出之綜合所得稅各類所得清單及財產歸屬資
    料清單顯示，其二人均無足以維持其生活之財產或工作所得
    收入，則原告乙○○、丙○○主張其受扶養期間應算至其大
    學畢業時止，並均以6 年計算其請求扶養費之期間，應為可
    採。惟原告乙○○、丙○○除柯淑惠外，尚有其父即原告甲○○為其扶養義務人，是柯淑惠應負擔對原告乙○○、丙○○之扶養義務均各為1/2 ，原告乙○○、丙○○主張應由柯
    淑惠負全部扶養義務，並不可取。則依上開原告乙○○、丙○○各得受柯淑惠扶養之年數，按台灣地區每人每年最終消
    費支出188,774 元計算，以年別5 ％複式霍夫曼計算法扣除
    第一年以外之中間利息，原告乙○○、丙○○可請求之扶養
    費各為506,327 元｛計算式為：[1 88774*5.00000000 （此
    為應受扶養6 年之霍夫曼係數）] 除以2 （受扶養人數）=5
    06327 ｝，原告乙○○、丙○○逾前開範圍之扶養費請求，
    尚屬無稽。
柒、次按不法侵害他人致死者，被害人之父母、子女及配偶，雖
    非財產上之損害，亦得請求賠償相當之金額。民法第194 條
    亦有明文。經查原告甲○○、丁○○、戊○○○、乙○○及
    丙○○既分別為柯淑惠之配偶、父、母及子，則其不能再與
    柯淑惠共享親情及天倫之樂，精神上自均感痛苦，是原告請
    求被告賠償其精神上之慰撫金，亦均有據。再查原告甲○○
    有研究所碩士學位，93年度所得收入合計為1,766,698 元，
    名下有土地5 筆、汽車1 輛，並投資士林電機廠股份有限公
    司等19家公司金額共計1,709,916 元，原告丁○○、戊○○○名下均無財產，亦無任何工作收入，原告乙○○現就讀大
    學醫學系，投資東和鋼鐵企業股份有限公司97,240元、國泰
    建設股份有限公司34,400元、圓剛科技股份有限公司34,530
    元，93年度之所得收入有70,596元，原告丙○○現就讀大學
    醫學系，投資長榮海運股份有限公司26,100元，93年度之所
    得收入有80,969元，有原告提出之碩士學位證書1 件、學生
    證2 件、綜合所得稅各類所得清單、財產歸屬資料清單各3
    件在卷可稽，且為被告所不爭執；而被告為專科畢業，名下
    無財產，93年度所得收入為288,847 元，有被告提出之各類
    所得扣繳暨免扣繳憑單2 件、歸戶財產查詢清單、畢業證書
    各1 件在卷可按，復為原告所不爭執，是本院審酌兩造之身
    分、地位、經濟能力、原告所受之精神上痛苦等一切情狀，
    認原告各請求600,000 元之慰撫金，尚屬適當，要屬有據。
捌、綜上所述，原告甲○○得請求之金額應為喪葬費127,881 元
    、精神慰撫金600,000 元，共727,881 元、原告丁○○得請
    求之金額為扶養費259,539 元、慰撫金600,000 元，共859,
    539 元，原告戊○○○得請求之金額為扶養費408,551 元、
    慰撫金600,000 元，共1,008,551 元，原告乙○○、丙○○
    各得請求之金額為扶養費506,327 元、慰撫金600,000 元，
    共1,106,327 元。惟按損害之發生或擴大，被害人與有過失
    者，法院得減輕賠償金額或免除之。民法第217 條第1 項定
    有明文。經查系爭車禍之發生被告固有過失，然系爭車禍發
    生當時，柯淑惠係行駛於桃園縣觀音鄉○○村○○路2 段38
    7 巷無號誌之交叉路口欲左轉大湖路，被告則係自大湖路由
    南往北方向行駛，有車禍現場照片12張、道路交通事故現場
    圖、道路交通事故調查報告表各1 件附於系爭過失致死案件
    刑事卷內可查，業經本院依職權調閱本院93年度交易字第92
    號案刑事卷全卷查對無誤，足見柯淑惠騎乘機車行經肇事巷
    口時，顯疏未注意行經無號誌交岔路口時，應讓直行之被告
    車輛先行，即貿然左轉，致被告避煞不及而發生系爭車禍，
    自堪認柯淑惠對於系爭車禍之發生亦有過失，被告抗辯柯淑
    惠就系爭車禍之發生與有過失乙節，亦屬可採。而被告提出
    之行車事故覆委會93年10月26日府覆議字第9311028 號函雖
    認：「一、柯淑惠駕駛輕機車，行經無號誌交叉路口支線道
    左轉車未停讓幹線道直行車先行，為肇事主因。二、己○○
    駕駛自小客車，行經劃設減速標線之無號誌交叉路口未減速
    慢行，且未注意車前狀況，為肇事次因。」云云，惟本院審
    酌柯淑惠雖疏未注意行經無號誌交岔路口時，應讓直行車先
    行，竟貿然左轉肇致系爭車禍，然被告行經劃設有減速標線
    之無號誌交岔路口，同有未減速慢行及注意車前狀況並採取
    必要安全措施之過失，則如被告確實注意其車前狀況，當會
    發現柯淑惠欲騎車自系爭巷口左轉至大湖路之車前狀況，而
    能減速以避免系爭車禍之發生，是柯淑惠與被告之過失情節
    顯然相當，上開行車事故覆委會函示之鑑定意見尚不可採，
    因認柯淑惠與被告各應負2 分之1 之過失責任，被告抗辯柯
    淑惠應負主要肇事責任云云，尚不可取。故依柯淑惠與被告
    之過失程度比例，減輕被告應賠償金額至50％，則被告應賠
    償原告甲○○之金額減為363,940.5 元（727,881 ×50％＝
    363,940.5）、 原告丁○○之金額為42 9,770元（859,539
    ×50％＝429,770）、 原告戊○○○之金額為504,276 元（
    1,008,551 ×50％＝504,276）， 原告乙○○、丙○○之金
    額各為553,164 元（1,106,327 ×50％＝553,164）。
玖、再按保險人依本法規定給付之保險金，視為加害人或被保險
    人損害賠償之一部，加害人或被保險人受賠償請求時，得扣
    除之。保險人於被保險汽車發生汽車交通事故時，依本法規
    定對受益人給付保險金。死亡給付之受益人為受害人之繼承
    人。94年2 月5 日修正前之強制汽車責任保險法第30條、第
    23條、第10條第2 款分別定有明文。本件原告甲○○於系爭
    車禍後已領得強制汽車責任保險理賠金1,400,000 元乙情，
    為兩造所不爭執，被害人柯淑惠死亡後，依民法第1138條第
    1 款、第1144條第1 款、第1141條規定，應由原告甲○○、
    乙○○、丙○○為共同繼承人，且其應繼分相同，則上開強
    制汽車責任保險金，應分別由原告甲○○、乙○○、丙○○
    各取得466,667 元（1,400,000 元÷3 ＝466,667 元），依
    上開規定，原告甲○○、乙○○、丙○○自應從其得向被告
    請求賠償總額中各予扣除466,667 元。又原告甲○○已收受
    被告給付600,000 元，且原告甲○○既為原告乙○○、丙○○之法定代理人，顯見原告甲○○係為自己及代理原告乙○○、丙○○收受該600,000 元，則原告甲○○、乙○○及丙○○請求被告之賠償金額自應各扣除其自被告收受之200,00
    0 元，是分別扣除上開二項數額後，原告甲○○已無得請求
    被告賠償之金額（363,940.5-466,667-200,000）； 原告乙○○、丙○○亦均無可請求被告賠償之金額（553,164-466,
    667-200,000）。 從而原告丁○○、戊○○○依據民法第19
    2 條第2 項、第194 條規定，請求被告給付原告丁○○429,
    77 0元、原告戊○○○504,276 元，均有理由，應予准許，
    其逾此部分之請求；暨其餘原告請求被告給付原告甲○○1,
    000,000 元、原告乙○○2,328,000 元、原告丙○○1,611,
    828 元，均無理由，應予駁回。
拾、原告丁○○及戊○○○與被告均陳明願供擔保聲請宣告或免
    為假執行，經核均與法律規定相符，爰分別酌定相當之擔保
    金額併准許之；至原告丁○○及戊○○○其餘假執行之聲請
    ，與其餘原告假執行之聲請，則均因訴之駁回而失所依附，
    應併予駁回之。。
拾壹、本件事證已臻明確，兩造其餘攻擊防禦方法及所提出之證
      據，均核與判決結果不生影響，爰不一一論述，附此敘明
      。
據上論結，本件原告丁○○、戊○○○之訴，為一部有理由，一
部無理由，原告甲○○、乙○○及丙○○之訴為無理由，依民事
訴訟法第78條、第79條、第390 條第2 項、第392 條第2 項，判
決如主文。
中　　華　　民　　國　　94　　年　　12　　月　　14　　日
                  民事第三庭    法　官　林雯娟
以上正本係照原本作成
如對本判決上訴，須於判決送達後20日內向本院提出上訴狀
中　　華　　民　　國　　94　　年　　12　　月　　14　　日
                                書記官　簡維萍
